臺灣新竹地方法院行政訴訟判決
111年度交字第4號
原      告  邱信國  


被      告  交通部公路總局新竹區監理所

代  表  人  吳季娟  
訴訟代理人  胡惠茹  
上列當事人間違反道路交通管理處罰條例事件，原告不服被告中
華民國110年12月17日竹監裁字第50-E30P89474號裁決，提起行
政訴訟，本院判決如下：
    主  文
原告之訴駁回。
訴訟費用新臺幣參佰元由原告負擔。
    理  由
一、事實概要：
    原告駕駛訴外人王素鳳所有車號000-0000號自用小客車(下
    稱系爭車輛)，於民國(下同)110年9月29日7時11分許，行駛
    於新竹市東區台68線(往東)下經國橋之匝道處(下稱系爭路
    段)時，遭民眾提出影像檢舉，嗣經新竹市警察局第二分局(
    下稱舉發機關)員警認原告有「行駛快速公路違規使用路肩
    」而逕行舉發。原告不服，提出申訴，經舉發機關函覆違規
    屬實，被告乃依道路交通管理處罰條例(下稱道交條例)第33
    條第1項第9款、第63條第1項第1款及違反道路交通管理事件
    統一裁罰基準表等規定，以110年12月17日竹監裁字第50-E3
    0P89474號裁決書(下稱原處分)，裁處原告罰鍰新臺幣(下同
    )4,000元，並記違規點數1點，原告不服，提起本件行政訴
    訟。
二、兩造聲明：
(一)原告：1.原處分撤銷。2.訴訟費用由被告負擔。
(二)被告：1.原告之訴駁回。2.訴訟費用由原告負擔。
三、兩造陳述：
(一)原告部分：
    原告行駛於此路段時前方車輛皆已分兩車道行駛，且新竹有
    多數快速道路下匝道路段即分兩車道行駛，原告因而被誘導
    行駛，故原告不服等語。 
(二)被告部分：
    本案經舉發機關以111年1月14日竹市警二分五字第11000215
    33號函復略以，經查旨揭車輛於違規單所載時、地，行駛於
    臺68快速公路下經國橋之匝道處，違規跨越邊線於路肩行駛
    ，其駕駛行為顯已違反上揭規定，復經重新審視民眾檢舉之
    影片，其違規行駛路肩之違規事實已屬明確，另查據管制規
    則第2條相關規定，本案違規地點係臺68快速公路(主線車道
    )下新竹市經國大橋(一般道路)之連接路段，該出口匝道與
    經國大橋之交接點前，為快速公路結構之一部分，屬快速公
    路之範疇。爰此本案依違反道交條例第33條第1項第9款「行
    駛快速道路違規行駛路肩」之規定，予以舉發無訛。復經檢
    視本案採證資料，影像時間0000-00-00 ，07：11：20-07：
    11：28，畫面中可見路面右側上劃有分隔路肩與車道之路面
    邊線，影像時間07：11：23時見原告車輛超過1/2車身行駛
    於路肩，並等候下經國橋至影像結束。又車輛行駛於快速公
    路時，本應依規定行駛於車道之內，禁止跨行車道或行駛於
    路肩，且禁止行駛路肩之行為，亦不以全部車身均行駛於路
    肩為限，縱僅有部分車身行駛於路肩，亦為該道交條款所禁
    止之行駛路肩行為。而原告車輛於前揭違規時、地，倘遇有
    車流量較多或交通壅塞之情形，應循序等候，並妥適連貫前
    進，不得任意違規行駛路肩；否則，如容許駕駛人僅因個人
    考量或判斷行駛路肩，該情況將導致路肩壅塞，倘有特殊事
    故時，將嚴重影響公務車或其他救援車輛之行進，且對依序
    排隊、遵守交通法規之駕駛人而言，亦不甚公平。故原告前
    開之主張，尚不足作為其違規行駛路肩而拒絕受罰之正當理
    由；本案舉發員警本於維護交通秩序及行車安全等職責所為
    之交通違規舉發內容，自應受到合法、正確之推定。綜上所
    述，本案未依規定行駛路肩違規屬實，原告上開所據，自不
    足採，原告之訴為無理由等語。
四、本院判斷：
(一)按「汽車行駛於高速公路、快速公路或設站管制之道路，不
    遵使用限制、禁止、行車管制及管理事項之管制規則而有下
    列行為者，處汽車駕駛人3,000元以上6,000元以下罰鍰：9.
    未依規定使用路肩」；「汽車駕駛人有下列各款所列條款之
    一者，除依原條款處罰鍰外，並予記點：有第33條第1項…情
    形之一者，各記違規點數1點」，道交條例第33條第1 項第9
    款、第63條第1項第1款分別定有明文。再依違反道路交通管
    理事件統一裁罰基準表(下稱裁罰基準表)規定，行駛高、快
    速公路違規行駛路肩，期限內繳納或到案聽候裁決者，處罰
    鍰4,000元，記違規點數1點，核上開統一裁罰基準之規定，
    就其立法目的及功能，乃為防止處罰機關枉縱或偏頗，依道
    交條例第92條第4項所授權交通部會同內政部訂定「違反道
    路交通管理事件統一裁罰基準及處理細則」及其附件「違反
    道路交通管理事件統一裁罰基準表」，用以維持裁罰之統一
    性與全國因違反道路交通管理事件受處罰民眾之公平，不因
    裁決人員不同，而生偏頗，寓有避免各監理機關於相同事件
    恣意為不同裁罰之功能，並非法所不許，於憲法上保障人民
    財產權之意旨並無牴觸(此並有司法院釋字第511 號解釋意
    旨理由足資參照)，自無違反法律保留原則。故就違反道路
    交通管理事件統一裁罰基準及處理細則附件所示統一裁罰基
    準表中有關道交條例第33條第1項第9款規定之裁罰基準內容
    ，並未牴觸母法，被告自得依此基準而為裁罰，先予敘明。
(二)次按，道交條例第4條第3項規定，道路交通主管機關得於法
    令授權範圍內，基於權責對於各項行政措施包括道路設計、
    交通標誌、標線、號誌之設置與更動等事項，依據道路之地
    形情況、車行流量等因素為具體裁量、規劃，俾達到道路使
    用效能、維持交通秩序及保障道路使用人往來便利與安全之
    行政目的。又汽車行駛高速公路及快速公路，除經高速公路
    及快速公路管理機關或警察機關，指定時段於高速公路及快
    速公路特定匝道或路段之車道、路肩，開放車輛通行，或遇
    有濃霧、濃煙、強風、大雨或其他特殊狀況，甚或類此特殊
    狀況，致能見度甚低或嚴重影響行車安全時，得暫停路肩，
    並顯示危險警告燈，惟待視線清晰時，應即恢復行駛，又或
    因機件故障或其他緊急情況無法繼續行駛時，應滑離車道，
    在路肩上停車待援，但不得逾2小時，或待停駐路肩原因排
    除後，須自路肩駛入外側車道，此業經高速公路及快速公路
    交通管制規則第5條第1項、第9條第1項第2款、第12條第1項
    、第13條、第15條第1項、第19條第3項、第25條第1項第 1
    款等規定著有明文。故汽車行駛於快速公路，除有前揭情形
    而得使用路肩外，否則無待告示，原則上即禁止行駛於路肩
    。
(三)查前揭事實概要欄所載之事實，為兩造所不爭執，並有舉發
    通知單、舉發機關110年11月5日中市警六分交字第11001339
    94號函、陳述單、原處分裁決書、送達證書、違規資料查詢
    、駕駛人基本資料、汽車車籍查詢、採證光碟附卷可稽，是
    此部分事實，應堪認為真。是本件有爭執者，即在原告是否
    有「行駛快速公路違規使用路肩」之違規行為？
(四)經本院當庭依職權勘驗檢舉光碟影像，其勘驗內容如下：
    畫面顯示時間：0000-00-00 ，07：11：20-07：11：28
    日間天氣晴無雨，該處為快速公路通往一般道路之匝道，該
    匝道為單線車道，車道寬度足供兩輛小客車併行，車道兩側
    劃有白實線，白實線與路旁護欄間均約有小客車二分之一車
    身寬之路肩。07：11：20攝影機所載車輛(下稱檢舉車輛)之
    前方汽車，因回堵分左、右兩線排列暫停，其中右側車列較
    長，左側車列較短。檢舉車輛自07：11：20起緩慢行駛於車
    道之左側，其右側為等待行駛之暫停車列，檢舉車輛約於07
    ：11：23自左方通過車號000-0000小客車(即系爭車輛)，系
    爭車輛約二分之一車身停放在右側路肩上。07：11：24檢舉
    車輛繼續前行，並於07：11：28暫停於左側車列之末端，左
    側車列最後之車輛左後輪壓於白實線上，畫面結束。
    此有111年5月24日調查證據筆錄附卷可參。由上開檢舉光碟
    影像內容及勘驗內容可知，斯時晴無雨、視距良好，系爭路
    段之邊線、護欄亦清楚劃設與設置，前方亦無任何突發情狀
    等情，惟系爭車輛持續以約2分之1的車身行駛於路面邊線與
    護欄間之路肩上，原告當庭就此亦不爭執，是原告有「行駛
    高速公路未依規定變換車道」之違規事實明確，被告據此裁
    罰，尚無違誤之處。
(五)次查，原告雖主張行駛於系爭路段時前方車輛皆已分兩車道
    行駛，且新竹有多數快速道路下匝道路段即分兩車道行駛，
    致其被誘導行駛於路肩云云。惟系爭路段之邊線、護欄業清
    楚劃設，已如前述，駕駛人自無誤認之空間，且按汽車行駛
    於快速公路，除有前揭(二)之情形而得使用路肩外，否則即
    禁止行駛於路肩，原告既為合法考領小型車駕駛執照之人，
    對上述交通法規當知之甚詳，自不得諉為不知，更無從以他
    人之違法行為為常態作為自己違法行為之免責事由至明，是
    原告上開主張，自難足採。
(六)綜上所述，原告駕駛系爭車輛確有「行駛快速公路違規使用
    路肩」之違規行為，被告依道交條例及統一裁罰基準表之規
    定，裁處原告罰鍰4,000元，並記違規點數1點，依法無違誤
    ，原告以前述理由訴請撤銷原處分，為無理由，應予駁回。
    又本件訴訟得不經言詞辯論為之，併予敘明。
五、本件判決基礎已臻明確，兩造其餘之攻擊防禦方法及訴訟資
    料經本院斟酌後，核與判決不生影響，無一一論述之必要。
六、本件第一審裁判費為300元，應由原告負擔，爰確定第一審
    訴訟費用額如主文第2項所示。
七、據上論結，本件原告之訴為無理由，依行政訴訟法第98條第
    1項前段、第237條之7、第237條之8第1項，判決如主文。
中　　華　　民　　國　　111 　年　　7 　　月　　18　　日
                  行政訴訟庭  法　官  張百見
以上正本係照原本作成。
如對本判決上訴，非以其違背法令為理由，不得為之，且須於判
決送達後20日內向本院提出上訴狀。
中　　華　　民　　國　　111 　年　　7 　　月　　18　　日
                              書記官  林盈伸